臺灣桃園地方法院刑事判決
111年度交易字第490號
聲  請  人  臺灣桃園地方檢察署檢察官
被      告  范姜群昇



上列被告因過失傷害案件，經檢察官聲請以簡易判決處刑（110
年度偵字第26237號），因本件不得行簡易程序，經改用通常程
序審理，本院判決如下：
    主  文
范姜群昇無罪。
    理  由
一、聲請意旨以：被告范姜群昇於民國110年1月3日下午3時7分
    許，駕駛車牌號碼000-0000號自用小客車，沿桃園市○○區○○
    ○路○○○路○○○○○○○路0段00號前時，本應注意轉彎車應讓直行
    車先行，而依當時天候晴、日間自然光線、柏油路面乾燥、
    無缺陷、無障礙物且視距良好情況，又無不能注意之情事，
    竟疏未注意及此，驟然右轉，適告訴人游振興騎乘車牌號碼
    000-0000號普通重型機車自其同向右後方直行至該處，見狀
    因閃避不及，二車發生碰撞，游振興因而受有頭皮撕裂傷、腦
    震盪、四肢多處擦挫傷、頭皮開放性傷口併輕微腦震盪、胸
    腹部、背部及四肢多處擦挫傷之傷害結果，因認被告涉犯刑
    法第284 條前段之過失傷害罪嫌云云。
二、㈠按犯罪事實應依證據認定之，無證據不得認定犯罪事實。
    又不能證明被告犯罪者，應諭知無罪之判決。刑事訴訟法第
    154 條第2 項、第301 條第1 項分別定有明文。而事實之認
    定，應憑證據，如未能發現相當證據，或證據不足以證明犯
    罪事實，自不能以推測或擬制之方法，為裁判基礎。此所稱
    之證據，雖不以直接證據為限，間接證據亦包括在內，然而
    無論直接或間接證據，其為訴訟上之證明，須於通常一般人
    均不致有所懷疑，而得確信其為真實之程度者，始得據為有
    罪之認定。倘其證明尚未達到此一程度，而有合理懷疑之存
    在，致無從使事實審法院獲得有罪之確信時，即應諭知被告
    無罪之判決（最高法院40年台上字第86號、76年台上字第49
    86號判例意旨參照）。㈡再按告訴人之告訴，係以使被告受
    刑事訴追為目的，是其陳述是否與事實相符，仍應調查其他
    證據以資審認，必告訴人所述被害情形，無瑕疵可擊，且就
    其他方面調查，又與事實相符，始足據為有罪判決之基礎（
    最高法院52年台上字第1300號判例、81年度台上字第3539號
    判決意旨參照）。㈢又按所謂因果關係，乃指行為與結果間
    所存在之客觀相當因果關係而言，即依經驗法則，綜合行為
    當時所存在之一切事實，為客觀之事後審查，認為在一般情
    形下，有此環境，有此行為之同一條件，均可發生同一之結
    果者，則該條件即為發生結果之相當條件，行為與結果間乃
    有因果關係。反之若在一般情形下，有此同一之條件存在，
    而依客觀之觀察，認為不必皆發生此結果者，則該條件與結
    果並不相當，不過為偶然之事實而已，其行為與結果間自無
    因果關係可言（最高法院76年台上字第192號判例、87年度
    台上字第3417號判決意旨參照）。又所謂因果關係中斷，係
    將最初之行為，稱為前因行為，將其後介入之行為，稱為後
    因行為，前因行為實行後，因後因行為之介入，使前因行為
    與結果間之因果關係因而中斷而言（最高法院99年度台上字
    第174號判決意旨參照）。是行為人行為與結果之發生有無
    相當因果關係，應就行為當時所存在之一切事實為客觀之事
    後審查，此即我國實務及多數學者所採取之所謂「相當因果
    關係理論」。
三、次按刑事訴訟法第154 條第2 項規定：「犯罪事實應依證據
    認定之，無證據不得認定犯罪事實。」，同法第310 條第1
    款規定：「有罪之判決書應於理由內記載認定犯罪事實所憑
    之證據及其認定之理由」，是依上開規定，刑事判決書應記
    載主文與理由，於有罪判決書方須記載犯罪事實，並於理由
    內記載認定犯罪事實所憑之證據及其認定之理由。而所謂認
    定犯罪事實所憑之「證據」，即為該法第154 條第2 項規定
    之「應依證據認定之」之「證據」。職是，有罪判決書理由
    內所記載據以確定具體刑罰權有無之事實所憑之證據，自須
    經嚴格證明，另外涉及僅須自由證明事項，即不限定有無證
    據能力之證據，及彈劾證人信用性可不具證據能力之彈劾證
    據。倘法院審理結果，認為不能證明被告犯罪，而為無罪之
    諭知，在無罪判決書內，因檢察官起訴之事實，法院審理結
    果，認為被告之犯罪不能證明，而為無罪之諭知，則被告並
    無檢察官所起訴之犯罪事實存在，即無刑事訴訟法第154 條
    第2 項所規定「應依證據認定之」犯罪事實存在，則依刑事
    訴訟法第308 條前段規定，無罪之判決書只須記載主文及理
    由，而理由之論敘，僅須與卷內所存在之證據資料相符，且
    與經驗法則、論理法則無違即可，所使用之證據並不以具有
    證據能力之證據為限，即使不具證據能力之傳聞證據，亦非
    不得資為彈劾證據使用。是以，無罪之判決書，就傳聞證據
    是否例外具有證據能力，本無須於理由內論敘說明（最高法
    院100 年度台上字第2980號判決要旨參照）。依上，本件被
    告既經本院認定犯罪不能證明，而為無罪之諭知，就此無罪
    之判決即不再論述所援引有關證據之證據能力。
四、聲請人認被告范姜群昇涉犯上開罪嫌，無非以「上揭犯罪事
    實，業據被告范姜群昇於警詢及偵查中坦承不諱，且經證人
    即告訴人游振興於警詢及偵查中證述明確，並有國軍新竹地
    區醫院附設民眾診療服務處及桃園醫院新屋分院診斷證明書
    、道路交通事故現場圖、道路交通事故調查報告表㈠㈡、桃園市
    政府警察局楊梅分局楊梅交通分隊道路交通事故照片黏貼紀
    錄表、監視錄影系統影像紀錄表、公路監理電子閘門各1份
    附卷可稽。按轉彎車應讓直行車先行，道路交通安全規則第
    102條第1項第7款訂有明文。被告應注意能注意竟疏未注意
    上開規定致肇車禍，其有過失甚為顯然，則被告之過失行為
    與告訴人受傷間，即有相當因果關係，是被告犯嫌堪以認定
    。」為其全部論據。訊據被告范姜群昇堅決否認有何過失，
    辯稱：是對方來撞我，不是我去撞他，檢察官認我使對方受
    傷就是有過失等語。經查：
  ㈠經本院依職權勘驗⑴「民宅監視器(即架在中山西路1段79號園
    興汽車修理廠之監視器-IMG_7996.MOV、IMG_7995.MOV」、⑵
    「租賃監視器」檔案。勘驗結果以：「
　　⑴『民宅監視器(即架在中山西路1段79號園興汽車修理廠之監
      視器-IMG_7996.MOV、IMG_7995.MOV』：自IMG_7996.MOV六
      宮格畫面其中之ch1監視器畫面(該畫面照向上開汽修廠左
      側)，可見被告范姜群昇所駕小客車於播放器時間倒數第8
      秒出現於該畫面，行駛車道內，朝畫面右方行駛，如勘驗
      畫面列印1。告訴人游振興所駕機車於播放器時間倒數第6
      秒出現於ch1監視器畫面，其違規行駛路肩，朝畫面右方
      以極快之車速向前行駛，於此同時，被告范姜群昇所駕小
      客車之車頭出現在ch2監視器畫面(該畫面照向上開汽修廠
      右側)，如勘驗畫面列印2。告訴人游振興所駕機車於播放
      器時間倒數第5秒在ch2監視器畫面猛力撞擊被告范姜群昇
      所駕小客車右前方，人車往前方路肩抛飛，並將被告范姜
      群昇所駕小客車之前保桿撞飛，可見被告范姜群昇所駕小
      客車該時有顯示右方向燈，如勘驗畫面列印3(並可參勘驗
      畫面列印4-6)。由上開ch2監視器畫面可知本件案發地點
      係在中山西路1段79號園興汽車修理廠之前方。
　　⑵『租賃監視器』：告訴人游振興所駕機車沿中山西路1段直行
      ，於15時7分12秒壓過中山西路1段與中山西路1段170巷交
      岔路口之停止線，由畫面可見中山西路1段之路面劃有『速
      限時速50公里』標字、『慢』標字及前方外側車道縮減之白
      色箭頭標線。告訴人游振興所駕機車於外側車道盡頭處，
      違規行駛路肩，繼續直行，而於15時7分20秒與被告范姜
      群昇所駕小客車發生車禍。如勘驗畫面列印7-10。
　　⑶由上開勘驗，再上網查詢Google地圖，自中山西路1段與中
      山西路1段170巷交岔路口之停止線至中山西路1段79號園
      興汽車修理廠之距離約為157.47公尺，告訴人游振興所駕
      機車行經該段距離歷時約8秒，其顯然超速而以時速約70.
      861公里之車速行駛。」有本院111年3月11日勘驗筆錄及
      勘驗畫面列印可憑，並經本院於公判庭調查該項勘驗證據
      在案。
  ㈡由上開勘驗可知，於沿中山西路1段向案發地點行駛之過程中
    ，告訴人所駕機車本均在被告所駕小客車之後方，然告訴人
    所駕機車未理會路面所劃「慢」之標字，亦未理會前方車道
    縮減之箭頭標線，反違規以時速約70.861公里之車速超速行
    駛，接近案發地點時，告訴人所駕機車本行駛之外側車道已
    縮減成為一個車道，而違規行駛邊線外之路肩，前方在車道
    內行駛之由被告所駕小客車因已駛抵目的地，欲駛出路面，
    打右方向燈向右側路肩駛出，此際疏未注意車前狀況、超速
    行駛路肩而欲違規自被告所駕小客車右側超車之告訴人所駕
    機車避煞不及，乃猛力撞擊被告所駕小客車右前方，致該小
    客車前保險桿完全脫落，告訴人及其所駕機車則往右前方之
    路緣抛飛，告訴人上開各項違規駕駛行為，違反道路交通安
    全規則第93條第1項本文、第94條第3項、第99條第1項第5款
    、第101條第1項第3款、第5款諸項規定甚明。反之，在告訴
    人所駕機車前方行駛之被告則依規定行駛車道內，抵達目的
    地而欲駛出車道時，則依規定顯示右方向燈，其並無違反任
    何道路交通安全規則，即其並無法規義務之違反。至聲請人
    即臺灣桃園地方檢察署檢察官指被告轉彎車應讓直行車先行
    ，被告違反道路交通安全規則第102條第1項第7款之規定云
    云，按道路交通安全規則第102條第1項第7款雖規定「轉彎
    車應讓直行車先行。」，然縱觀該條第1項各款規定可知，
    第7款之規定係規範交岔路口不同行向之直行車與轉彎車之
    行止，交通部101年10年25日交路字第1010413264號函釋亦
    略以：「查道路交通安全規則第94條第1項已明文汽車在同
    一車道行駛時，除擬超越前車外，後車與前車之間應保持隨
    時可以煞停之距離…已明確說明略以：『致如汽車係於同一車
    道行駛，則其前後車之行車秩序，係應遵守同規則第94條第
    1項之規定』，亦即同向同車道行駛之前後二汽車，並不生轉
    彎車應讓直行車之疑義課題。」等語，案發前，被告與告訴
    人二人同向行駛，顯然不能適用道路交通安全規則第102條
    第1項第7款「轉彎車應讓直行車先行。」之規定，據而指被
    告違反該規定而有過失，進而言之，被告超速駛至與被告所
    駕小客車平行之路肩，則告訴人所駕機車此時極有可能進入
    被告後視鏡及視角之盲區，被告因而無從避免本件車禍之發
    生，是以不得遽以普通注意義務指被告駕駛行為有所不當。
  ㈢換言之，告訴人於本件車禍發生前之多項連續違規，係本件
    唯一且導致本件車禍結果發生之因素，亦即其之違規先則創
    造法所不容許之風險，而此風險並導致本件車禍結果之發生
    ，而被告合規之駕駛行為則並非導致本件車禍結果發生之因
    素或共同因素。是本件車禍應由告訴人獨立負責，不得歸責
    於被告。本件車禍肇責經本院依職權送桃園市政府行車事故
    鑑定會鑑定，該會鑑定意見認「游振興駕駛普通重型機車
    行經中央分向限制線路段，自述超速行駛外側路肩且未充分
    注意車前狀況自前車右側超越，為肇事原因。范姜群昇駕
    駛自用小客車…無肇事因素。」有該會鑑定意見書附卷可稽
    ，該意見與本院見解大致相合，是可贊同。
  ㈣此外，復查無其他積極證據，足資證明被告有何過失行為，
    並與本件車禍具相當因果關係，既不能證明被告犯罪，核諸
    前揭說明，自應為其無罪之諭知。
據上論斷，應依刑事訴訟法第452 條、第301 條第1 項，判決如
主文。
本案經檢察官賴瀅羽到庭執行職務
中　　華　　民　　國　　111 　年　　8 　　月　　17　　日
                      交通法庭法  官  曾雨明
以上正本證明與原本無異。
如不服本判決應於收受判決後20日內向本院提出上訴書狀，並應
敘述具體理由。其未敘述上訴理由者，應於上訴期間屆滿後20日
內向本院補提理由書(均須按他造當事人之人數附繕本)「切勿逕
送上級法院」。 
                              書記官  余安潔
中　　華　　民　　國　　111 　年　　8 　　月　　17　　日